【裁判字號】    95,醫上訴,3
【裁判日期】    950721
【裁判案由】    傷害致重傷
【裁判全文】
臺灣高等法院刑事判決                 95年度醫上訴字第3號
上  訴  人
即  自訴人  乙○○○
自訴代理人  呂清雄    律師
被      告  甲○○
            丙○○
上2人共同
選任辯護人  張安琪    律師
上列上訴人自訴被告等業務過失傷害等案件，不服臺灣台北地方
法院94年度自更（二）字第5號，中華民國95年4月28日第一審判
決，提起上訴，本院判決如下：
    主  文
上訴駁回。
    理  由
一、原判決意旨略以：自訴人自訴被告甲○○、丙○○2人共犯
    醫師法第28條之未取得合法醫師資格擅自執行醫療業務罪、
    及刑法第277條第2項之普通傷害之致重傷害罪，均非告訴乃
    罪，依刑事訴訟法第323條第1項規定，自訴人就已經檢察官
    開始偵查之同一案件之醫師法第28條未取得合法醫師資格擅
    自執行醫療業務罪、第278條第1項（病患林鴻成為植物人之
    事實，告訴狀認被告甲○○、丙○○係犯刑法第278條第2項
    之重傷害罪，追加自訴暨補充自訴理由狀認係犯刑法第277
    條第2項之罪），不得再提起自訴。另業務過失致重傷害罪
    之法定刑為「處三年以下有期徒刑、拘役或二千元以下罰金
    」，因與醫師法第28條之未取得合法醫師資格擅自執行醫療
    業務罪具有一行為觸犯數罪名之想像競合犯之裁判上一罪關
    係而應從一重之醫師法第28條之未取得合法醫師資格擅自執
    行醫療業務罪論，屬刑事訴訟法第319條第3項所稱犯罪事實
    之一部與他部，較重之醫師法第28條之未取得合法醫師資格
    擅自執行醫療業務罪既已先開始偵查，不得提起自訴，較輕
    之刑法第284條第1項後段之業務過失致重罪害罪亦不得再行
    自訴，綜上，本件被告甲○○、丙○○2人所涉之醫師法第
    28條之罪、第277條第2項之罪，均不得提起自訴，爰不經言
    詞辯論，逕行諭知不受理判決。
二、按同一案件，除告訴乃論之罪，得由犯罪之直接被害人提起
    自訴外，經檢察官依刑事訴訟法第228條規定開始偵查者，
    不得再行自訴；犯罪事實之一部提起自訴者，他部雖不得自
    訴亦以得提起自訴論。但不得提起自訴部分係較重之罪，或
    其第一審屬於高等法院管轄，或第321條之情形者，不在此
    限；刑事訴訟法第323條第1項本文及第319條第3項但書分別
    定有明文。按同一案件，經檢察官開始偵查者，不得再行自
    訴；檢察官因告訴知有犯罪嫌疑，應即開始偵查，分為刑事
    訴訟法第323條第1項前段及第228條第1項所明定，至實際偵
    查進度及結果如何，並非所問；而所謂「同一案件」係指所
    訴兩案被告相同，被訴之犯罪事實亦屬同一而言；而刑事訴
    訟法第323條第1項規定之立法理由，係為避免利用自訴程序
    干擾檢察官之偵查犯罪，同一案件既經檢察官依法開始偵查
    ，告訴人或被害人之權益已可獲保障，由檢察官依法處理即
    為已足，無另使用自訴制度之必要。至何時得謂「開始偵查
    」，應認至遲在客觀上已經為告訴、告發或自首等訴訟行為
    之時期，即謂已經開始偵查。雖檢察機關之分案，區分為「
    偵字案」、「他字案」或「相字案」等，僅為內部事務分配
    方式，並無礙業已開始偵查之效力。從而，檢察官於有告訴
    人具狀提出告訴之情況，其收受告訴書狀，即為「開始偵查
    」，故提出告訴之人此後即不得就同一案件再行自訴（最高
    法院92年度台上字第2840號、91年度台上字第6936號判決參
    照）
三、經查：上訴人先後於92年5月7日、92年5月13日向台灣台北
    地方法院檢察署遞狀對被告甲○○、丙○○、姚素珍、楊信
    忠等人提出告訴，台灣台北地方法院檢察署分別於92年5月9
    日以92年度他字第2968號違反醫師法等案件，於92年5月15
    日以92年度他字第3085號業務過失傷害案分由檢察官偵查，
    其中92年度他字第3085號案並於92年12月3日簽分為92年度
    偵字第24221號案，該案並於92年12月26日併原審92年度自
    字第685號案審理，而於93年1月15日經原審退併辦檢還地檢
    署偵辦；92年度他字第2968號案則於93年3月17日簽分為93
    年度偵字第2487號案，於93年4月15日併原審93年度自更（
    一）13號審理，原審亦於93年7月6日退併辦檢還地檢署偵辦
    ，嗣經台灣台北地方法院檢察署改分93年度偵字第12193號
    案偵查，並經台灣台北地方法院察署檢察官於94年12月27日
    為不起訴處分，嗣經再議為台灣高等法院檢察署撤銷發回分
    95年度偵續字第171號偵查中等各情，此分別有被告甲○○
    、丙○○之本院被告前案紀錄表、台灣台北地方法院檢察署
    檢察官93年度偵字第12193號不起訴處分書（94年度自更（
    二）字第5號卷（一）第241至246頁）、台灣台北地方法院
    檢察署92年12月26日北檢茂呂92偵24221字第78606號函、93
    年4月15日北檢茂呂93偵2487字第21860號函、原審93年1月
    15 日北院錦刑酉92自685字第942號、93年7月6日北院錦刑
    酉93 自更（一）13字第930010784號函可稽，且經核閱移送
    併辦之台灣台北地方法院檢察署93年度偵字第2487號、92年
    度偵字第24221號卷（93年度自更（一）13號卷第153-1頁至
    第161頁）屬實。而上訴人係於92年9月17日向原審法院提起
    本件自訴（92年度自字第685號），亦有原審本案卷自訴狀
    上之收狀戳為憑；互核本件上訴人所自訴之事實，與上開上
    訴人提起告訴之內容完全相同，顯見本件自訴之犯罪事實與
    前揭告訴之事實同一，為同一案件。又上訴人自訴被告甲○
    ○、丙○○二人共犯醫師法第28條之未取得合法醫師資格擅
    自執行醫療業務罪、及刑法第277條第2項之普通傷害之致重
    傷害罪，均非告訴乃罪，至於自訴狀初以被告甲○○、丙○
    ○二人因違犯醫師法第28條之罪致林鴻成為植物人，而認其
    二人係涉犯屬告訴乃論之刑法第284條第2項後段之業務過失
    致重傷害罪（自訴狀，原審92年度自字第685號卷第1頁至第
    5頁），惟業務過失致重傷害罪之法定刑為「處三年以下有
    期徒刑、拘役或二千元以下罰金」，由綜觀自訴人之自訴意
    旨及告訴意旨，自訴人係認該罪與醫師法第28條之未取得合
    法醫師資格擅自執行醫療業務罪，具有一行為觸犯數罪名之
    想像競合犯之裁判上一罪關係，屬刑事訴訟法第319條第3項
    所稱犯罪事實之一部與他部，參照前述說明，較重之醫師法
    第28條之未取得合法醫師資格擅自執行醫療業務罪既已先開
    始偵查，而不得提起自訴，則較輕之刑法第284條第2項後段
    之業務過失致重罪害罪亦不得再行自訴。
四、原審基於前揭理由，因依刑事訴訟法第334條、第343條、第
    307條各條之規定，不經言詞辯論，諭知自訴不受理之判決
    ，經核於法尚無違誤。上訴人未具理由空言上訴，為無理由
    ，應予駁回。又本件原審係諭知自訴不受理之判決，本院以
    上訴無理由予以駁回，爰不經言詞辯論為之。
據上論斷，應依刑事訴訟法第368條、第372條，判決如主文。
中    華    民    國    95    年    7    月    21    日
                  刑事第三庭審判長法  官  許國宏
                                  法  官  楊貴志
                                  法  官  林銓正
以上正本證明與原本無異。
如不服本判決，應於收受送達後10日內向本院提出上訴書狀，其
未敘述上訴之理由者並得於提起上訴後10日內向本院補提理由書
（均須按他造當事人之人數附繕本）。
                                  書記官  陳玲憶
中    華    民    國    95    年    7     月    21    日


司法院資訊處製作；財團法人民間司法改革基金會備份。
